【裁判字號】    95,訴,1803
【裁判日期】    951225
【裁判案由】    損害賠償
【裁判全文】
臺灣高雄地方法院民事判決              95年度訴字第1803號
原      告  甲○○○
被      告  乙○○
                      5樓
上列當事人間請求損害賠償事件，本院於民國95年12月11日言詞
辯論終結，判決如下：
  主  文
被告應給付原告新台幣壹萬伍仟肆佰柒拾元，及自民國九十五年
二月二十五日起至清償日止，按週年利率百分之五計算之利息。
原告其餘之訴駁回。
訴訟費用由被告負擔百分之一，餘由原告負擔。
本判決第一項得假執行。
原告其餘假執行之聲請駁回。
  事實及理由
一、原告主張：被告於民國93年11月9 日凌晨3 時30分許，駕駛
    車牌號碼ZK-807號營業小客車，沿高雄市○○○路由東往西
    方向行駛，行經該路上聯邦銀行九如分行前，欲迴轉至對向
    車道搭載訴外人丙○○時，本應注意車前狀況，隨時採取必
    要之安全措拖，及迴轉時應注意對向直行車輛之狀態，而當
    時天候無雨，客觀上並無不能注意之情事，竟疏未注意貿然
    迴轉，適原告騎乘機車沿對向車道由西往東方向直行而來，
    遭被告駕駛之小客車右前輪撞擊所騎乘機車之左側把手（下
    稱系爭事故），致原告因而人車倒地，受有胸部挫傷、雙側
    膝部擦挫傷等傷害。被告所涉業務過失傷害行為，經台灣高
    雄地方法院檢察署（下稱高雄地檢署）檢察官聲請簡易判決
    處刑，並據本院以94年度交簡字第3201號判處有期徒刑3 月
    ，得易科罰金確定（下稱系爭刑事案件）在案。原告因被告
    上開侵權行為所受損害為醫療費用新台幣（下同）50,000元
    、後續療養費200,000 元、停止營業損失1,400,000 元、非
    財產上損害300,000 元，合計1,950,000 元。爰依侵權行為
    損害賠償之法律關係，提起本件訴訟等情。並聲明：（一）
    被告應給付原告1,950,000 元，及自起訴狀繕本送達翌日起
    至清償日止，按週年利率百分之5 計算之利息。（二）願供
    擔保，請准宣告假執行。
二、被告則以：當時原告之車速快又未開車燈，對系爭事故之發
    生，亦有未注意車前狀況及夜間行車未開啟車前燈之過失。
    原告提出之醫院收據與系爭事故無關，其並無醫療費用、後
    續療養費及停止營業之損失，亦未受有精神上損害等語，資
    為抗辯。並聲明：原告之訴駁回。
三、兩造不爭執之事項：
（一）被告於93年11月9 日凌晨3 時30分許，駕駛車牌號碼ZK-8
      07號營業小客車，沿高雄市○○○路行駛，行經該路上聯
      邦銀行九如分行前時，欲迴轉至對向車道搭載丙○○，疏
      未注意當時對向直行車輛之狀態即貿然迴轉，致撞擊對向
      騎乘機車直行之原告，原告因而受有胸部挫傷、雙側膝部
      擦挫傷等傷害。
（二）系爭事故發生當時，天候無雨，客觀上並無不能注意之情
      事。
（三）被告對於系爭事故之發生，具有未注意車前狀況及車輛迴
      轉時應注意對向直行車輛狀態之過失。又原告受有胸部挫
      傷、雙側膝部擦挫傷等傷害之結果，與被告前開過失行為
      間有相當因果關係。
（四）被告前開所涉過失傷害行為，業據高雄地檢署檢察官聲請
      簡易判決處刑，經本院交通法庭以94年度交簡字第3201號
      判處有期徒刑3 月，得易科罰金確定。
（五）被告於系爭事故發生後，當場給付原告6,000 元，並經原
      告收受。
四、兩造於本院協商爭點為：（一）原告對於系爭事故之發生，
    是否具有未注意車前狀況及夜間行車未開啟車前燈之過失？
    若有，過失比例為何？（二）原告請求醫療費、後續療養費
    、停止營業之損失及非財產上損害等項目及其金額，有無理
    由？茲分論如下：
（一）原告對於系爭事故之發生，是否具有未注意車前狀況及夜
      間行車未開啟車前燈之過失？若有，過失比例為何？
   1、原告主張被告為搭載丙○○，駕駛上開小客車於高雄市○
      ○路聯邦銀行前迴轉時，疏未注意車前狀況及對向車道直
      行車輛之狀態便貿然迴轉，致發生系爭事故，原告因而人
      車倒地，受有胸部挫傷、雙側膝部擦挫傷之傷害等情，業
      據原告於本院審理中指述甚詳，並提出三民建國診所（下
      稱建國診所）93年12月2 日診斷證明書（下稱建國診斷書
      ，見本院95年度交簡附民字第16號卷第5 頁，下稱附民卷
      ）為證，復為被告所不爭執，足認原告此部分主張為可採
      。另參以被告所涉業務過失傷害行為，經高雄地檢署檢察
      官聲請簡易判決處刑，並據系爭刑事案件確定之事實，復
      為兩造所不爭執，益徵被告就系爭事故之發生應負過失責
      任，而原告所受損害與被告之過失行為間亦有相當因果關
      係。
   2、被告固辯稱原告對於系爭事故之發生，亦有未注意車前狀
      況之過失云云。惟查，被告駕駛之營業小客車沿高雄市○
      ○路行駛至與哈爾濱街交叉口時，迴轉至對向車道聯邦銀
      行前，欲搭載證人丙○○時，小客車右前輪處與原告騎乘
      之機車左側把手處發生擦撞，當時原告車速約二、三十公
      里等情，業據證人丙○○到庭證述明確，並有其當庭繪製
      之現場圖在卷可憑（見本院95年8 月15日言詞辯論筆錄，
      本院卷第60至61頁、第64頁）；兩車撞擊地點在對向車道
      慢車道即機車道乙節，復為兩造所不爭執（見本院95年12
      月11日言詞辯論筆錄，本院卷第85頁）；倘參酌被告自承
      迴轉是為了載丙○○，迴轉時有看到丙○○在那邊等，沒
      有看到原告的機車等語（見本院95年12月11日言詞辯論筆
      錄，本院卷第85頁），應可合理推論被告迴轉後係直接駛
      近當時站立於路旁之丙○○，而依兩車擦撞地點及車身撞
      擊位置相互以觀，堪認當時被告之車身應係打斜停放於慢
      車道與快車道間，車頭則位於慢車道內無訛。次查，原告
      雖自承系爭事故發生前，約於距離三、四公尺處，有看到
      被告的汽車要迴轉（見本院95年7 月18日言詞辯論筆錄，
      本院卷第19頁），惟按一般行車習慣，車輛迴轉後多沿快
      車道繼續往前直行，縱因迴轉角度問題，而有行駛慢車道
      之需要，衡之常情，駕駛人之車輛亦將繼續前行，此乃一
      般共同參與使用道路人正常合理的期待，鮮少見迴轉後之
      車輛即直接停靠路旁，是一般用路人看見對向車道之車輛
      欲迴轉，應會預期該車輛迴轉後直行；又用路人雖有注意
      車前狀況之義務，然注意之範圍、程度原則上應僅限於正
      常之路況，並應有合理之反應時間。本件被告迴轉後直接
      停靠機車道路旁業如前述。對原告而言，自屬道路車輛行
      進中之異常車況，難期原告對此異常車況須負注意義務。
      況以原告當時之車速換算，原告自看見被告車輛迴轉至系
      爭事故發生間僅有一至二秒，衡諸一般經驗法則，亦難期
      待原告面對此異常車況能即時煞停。是原告雖已看見被告
      所駕駛之小客車迴轉，惟因被告之行止，使原告猝不及防
      ，自不得課其未注意車前狀況之過失責任。從而，被告辯
      稱原告對系爭事故之發生亦有未注意車前狀況之過失云云
      ，自難採信。
   3、被告復以原告具有夜間行車未開啟車前燈之過失云云置辯
      。而按慢車在夜間行車應燃亮燈光，道路交通安全規則第
      128 條固有明文。然民法第217 條第1 項所謂被害人與有
      過失，須被害人之行為助成損害之發生或擴大，且行為與
      結果間有相當因果關係，始足當之，並非被害人所有與法
      不合之行為，均當然成為損害發生或擴大之共同原因（最
      高法院92年度台上字第431 號判決意旨參照）。經查，原
      告於系爭事故發生時，騎乘機車未開啟車前燈乙節，業據
      被告指述綦詳，並經丙○○到庭證述屬實（見本院95年8
      月15日言詞辯論筆錄，本院卷第61頁），固堪信為真。惟
      原告夜間行車未燃亮燈光，僅屬交通違規行為，倘參酌系
      爭事故發生地點有路燈，為兩造所不爭執；暨被告自承迴
      轉時有看到客人在路旁等待，可見該處已有足夠之照明，
      縱原告未開啟車前燈，亦不影響被告對附近路況、車況之
      辨識度。準此，原告有無燃亮燈光即與系爭事故之發生無
      相當因果關係，被告上開所辯，亦不足採。綜上所述，原
      告對於系爭事故之發生，並不負與有過失責任。
（二）原告請求醫療費、後續療養費、停止營業之損失及非財產
      上損害等項目及其金額，有無理由？
   1、醫療費用及後續療養費之部分：
      原告主張因被告前開過失行為，於系爭事故中受有胸部挫
      傷、雙側膝部擦挫傷等傷害，至今尚有胸部鬱悶、頭暈、
      手部酸痛等後遺症，仍持續治療中，共支出醫療費用50,0
      00元及後續療養費200,000 元等情，並提出建國診斷書與
      其門診及健保收據、齊祥中醫診所95年7 月20日診斷證明
      書（下稱齊祥診斷書，見本院卷第52頁）及其門診掛號費
      收據、博正醫院、聖和中醫醫院、齊德中醫診所等醫院掛
      號及門診收據多紙（見附民卷第6 至24頁、本院卷第30-1
      至53頁）為證。經查，原告因系爭事故受有胸部挫傷、雙
      側膝部擦挫傷等傷害，自93年11月9 日起至同年12月2 日
      止前往建國診所就診等情，已如前述。又原告因此支出之
      醫療費用共計1,470 元乙節，亦據本院依職權向建國診所
      函查屬實，有該診所95年9 月1 日建診字第0901號函附卷
      可憑（見本院卷第70頁），均堪信為真；次查，參酌原告
      提出之齊祥診斷書記載原告求診日期為95年7 月20日、病
      名為左肩挫傷相互以觀，顯見原告不僅求診時間距離系爭
      事故發生達1 年8 月之久，而有違常理，更與原告自陳系
      爭事故發生時，其因機車左側把手與被告車身擦撞，造成
      人車倒地，倘造成肩部受有挫傷，亦應位於右肩部之經驗
      法則不符，故尚難僅憑齊祥診斷書之記載，遽認原告左肩
      挫傷與系爭事故間有相當因果關係；又原告所提出之上開
      醫院掛號、門診收據所載日期亦係自93年11月25日至95年
      7 月31日不等，既無法看出原告受有何種傷害，更無法證
      明上述支出與被告過失侵權行為間有何關聯性，是原告執
      齊祥診斷書及上開收據，主張被告應給付除1,470 元以外
      之醫療費用及後續療養費，即屬無據。從而，原告得請求
      被告賠償之醫療費用為1,470 元，逾此部分之請求，並無
      理由，應予駁回。
   2、停止營業之損失部分：
      原告主張系爭事故發生前，係在高雄市三民區三民市場邊
      經營冷飲小吃店，每日營業約6,000 元，扣除成本每月淨
      利所得約100,000 元，自93年11月9 日起至95年1 月27日
      止，因胸部持續疼痛不適，左手臂酸痛無力，致原告有14
      個月無法勞動營業，受有1,400,000 元停止營業之損失云
      云，並提出「心心卡拉OK」店名片1 紙（見附民卷第5-1
      頁）為證，然為被告所否認。經查，上開名片僅印有店名
      、電話及地址，並無任何與原告有關之記載，不僅難以證
      明該店為原告所開設，更無法證明原告從事小吃店經營月
      入100,000 元之事實，原告上開所述，洵難採信。此外，
      原告亦未舉證證明其所受之損害，計有14個月無法工作之
      事實。從而，原告請求被告賠償停止營業之損失1,400,00
      0 元，即屬無據。
   3、非財產上損害部分：
      按精神慰撫金之酌定，除原告所受之傷害程度外，尚應審
      酌兩造之身份地位、學識經歷、財產狀況、痛苦程度等節
      以定之。查兩造均為國小畢業，名下均無不動產，原告曾
      開設小吃部，目前無業，有賴原告丈夫提供生活費，94年
      度綜合所得為75,700元；被告目前以駕駛計程車為業，每
      月收入約1 萬餘元，無須扶養親屬，94年度綜合所得為6,
      000 元等情，業據兩造分別陳明在卷（見本院卷第27頁、
      第77頁），並有稅務電子閘門財產所得調查明細表在卷可
      憑。本院審酌原告因系爭事故所受傷害僅為擦挫傷，復原
      時間不長，系爭事故乃被告為營業行為時疏未注意所致，
      系爭事故發生後，被告當場賠償原告6,000 元，及兩造之
      學歷、經濟能力等一切情形，認原告請求被告賠償非財產
      上損害300,000 元，尚屬過高，應以20,000元為適當，逾
      此部分之請求，不應准許。
   4、綜上，原告因被告上開過失行為得請求被告賠償之金額為
      21,470元（計算式為1,470+20,000＝21,470），扣除被告
      已賠償之6,000 元，原告所得請求之金額為15,470元（計
      算式為21,470－6,000＝15,470）。
五、從而，原告本於民法第184 條第1 項前段及第195 條第1 項
    前段之侵權行為法律關係，請求被告給付原告15,470元，及
    自附帶民事起訴狀繕本送達翌日即95年2 月25日（見附民卷
    第25頁）起至清償日止，按週年利率百分之5 計算之利息，
    洵屬正當，應予准許。逾此部分之請求，為無理由，應予駁
    回。
六、本件主文第1 項係所命給付之金額未逾50萬元之判決，依民
    事訴訟法第389 條第1 項第5 款之規定，自應依職權宣告假
    執行。至原告敗訴部分，其假執行之聲請即失所依附，應予
    駁回。
七、本件事證已臻明確，兩造其餘攻擊防禦方法或舉證，經審酌
    後，認與判決結果不生影響，爰不逐一論列，併此敘明。
八、據上論結，原告之訴為一部有理由，一部無理由，依民事訴
    訟法第79條、第389 條第1 項第5 款，判決如主文。
中    華    民    國    95    年    12    月    25    日
                  民事第五庭  審判長法  官  李昭彥
                                    法  官  柯彩燕
                                    法  官  毛妍懿
上為正本係照原本作成。
如不服本判決，應於送達後20日內，向本院提出上訴狀並表明上
訴理由，如於本判決宣示後送達前提起上訴者，應於判決送達後
10日內補提上訴理由書（須附繕本）。
中    華    民    國    95    年    12    月    25    日
                                    書記官  王淑娟


司法院資訊處製作；財團法人民間司法改革基金會備份。
